【裁判字號】    89,訴,196
【裁判日期】    890824
【裁判案由】    偽造文書等
【裁判全文】
臺灣臺北地方法院刑事判決                          八十九年度訴字第一九六號
    公  訴  人  臺灣臺北地方法院檢察署檢察官
    被      告  丁○○
    選任辯護人  林耀泉
                陳凱平
                歐宇倫
右列被告因偽造文書案件，經檢察官提起公訴（八十八年度偵字第一五五二五號），
本院判決如左：
    主  文
丁○○共同連續行使偽造私文書，足以生損害於公眾及他人，累犯，處有期徒刑肆月
。
偽造「丙○○」之印章及市內電話業務申請書新用戶簽章欄上偽造之「丙○○」印文
貳枚均沒收。
    事  實
一、丁○○曾於民國八十二年四月間因麻醉藥品管理條例案件，經本院判處有期徒刑
    三月確定，並於八十三年一月十九日易科罰金執行完畢，猶不知悔改，於八十七
    年三月間，明知乙○○（未據檢察署處理）在台北市○○路二四六巷三四號五樓
    之一其住處所交付「丙○○」之身分證為來路不明之贓物，竟予收受，並基於共
    同意圖為他人不法之利益之概括犯意，連續持乙○○所交付之丙○○之身分證及
    偽刻之「丙○○」印章，冒用丙○○之名義，至甲○○○股份有限公司臺北南區
    營運處（下稱甲○○○臺北南區營運處），分別申辦市內電話00000000
    號、00000000號兩支，並於市內電話業務申請書上，新用戶簽章欄偽造
    丙○○之印文，且將該申請書交予甲○○○台北區營運處人員申請辦理市內電話
    而行使，足以生損害於丙○○及電信單位對於市內電話管理之正確性，使乙○○
    取得使用市內電話之財產上不法利益，合計新台幣（下同）五萬零六百二十六元
    。迨甲○○○臺北南區營運處於八十八年向丙○○催繳市內電話費用，始查知上
    情。
二、案經甲○○○股份有限公司函送臺北市政府警察局萬華分局報告臺灣臺北地方法
    院檢察署檢察官偵查起訴。
    理  由
一、訊據被告丁○○固不否認於右揭時、地持丙○○之身分證及印章向電信局申請二
    隻市內電話等事實，惟否認有行使偽造文書、詐欺等犯行，辯稱：丙○○之身分
    證及印章是由乙○○所交付，乙○○告訴其是丙○○委託辦理的，辦好後也是乙○○在使用電話，其無行使偽造文書、詐欺犯行云云。惟查，被告右揭行使偽造
    文書等犯行，業經被害人丙○○於偵查中及本院指述：「八十六年八月間我將皮
    包掛在停放我家大門口的機車上，被人家拿走了，內有身分證、信用卡、現金但
    是沒有印章」（見偵卷第三十三頁）、本院八十九年六月二十日調查時復指述：
    「．．在我家們口，我的皮包內有身分證被人偷走。」、「（法官問證人你有無
    向甲○○○公司申請00000000、00000000號兩支電話？）沒有
    ，申請書不是我填寫的，我沒有叫丁○○申請，我不認識丁○○，也不認識耿桂
    榮、乙○○。」、「這是套房出租，我不清楚是否有這兩個人，但我確定我並不
    認耿桂榮、乙○○這兩人」等語綦詳，復有證人電信局員工龍淑惠於本院八十九
    年四月十八日調查時證稱：「（現行辦理市內電話裝機之程序如何？）若本人來
    辦理需要提供其本人的身分證正本，不需要本人的印章就可以辦理，申請書是由
    申辦人填載，除非申請人對申請書的填寫有困難，我們才會代填，這是例外的現
    象，若有申辦人填寫錯誤的情形，這時就會由承辦人予以更正。若以代理人的名
    義來申請，會要求提供本人的身分證正本或影本及印章，代理人應提出身分證正
    本，這是為了審核代理人的資料是否正確，承辦人會將代理人所提出的身分證的
    正本與代理人所填寫的申請書資料予以核對，核對正確後才會受理申請」等語可
    證，及卷附之甲○○○股份有限公司市內電話業務營業規章（見本院卷）、市內
    電話業務申請書二紙、丙○○身分證影本一紙、台北市政府警察局移送書、台灣
    北區電信分公司南區營運處函（見偵卷第四頁以下）、電話費紀錄（見本院卷）
    在卷可稽。被告於偵查中辯稱：「我沒有拿丙○○之身分證去申請電話，我自已
    身分證已不能申請電話，因為多年前欠費未繳之故，但我曾用我前夫劉信忠的名
    義申請過00000000號電話」（見偵卷第三十七頁背面）等語，核與本院
    八十九年五月二十三日調查時被告復辯稱：「（提示偵查卷第一一、一二頁的代
    辦申請書，是否你辦理的？）代理人的部分及新用戶簽章部分是我填寫蓋印的，
    上面的用戶名稱丙○○不是我寫的。」、「（法官問被告系爭兩支電話辦理後是
    何人使用？）耿桂榮是乙○○的弟弟，耿桂榮當時是我的男友，這兩支電話是乙○○叫我去辦的，也是她在使用。乙○○的地址在台北市○○路二四六巷三四號
    五樓之一，而丙○○的住址在同巷三十二號四樓，兩人居住在同一大樓。乙○○
    告訴我說她要幫丙○○申請電話，耿交給我陳的身分證原本及印章，我就去甲○○○辦理。電話裝置地址也是耿告訴我的，申請核准裝機後我到和平西路裝機地
    址協同電信局人員裝機的，當時該址是空屋，耿告訴我她不久要去那裡住。」、
    「（法官問被告是否認識丙○○？）不認識，沒有受丙○○的委託辦理。」，被
    告前後供詞顯不相同，偵查中所辯顯與事實不符，次核其在本院調查及審理中所
    辯，即知乙○○所交付丙○○之身分證係為丙○○辦理市內電話，且據被告所辯
    與乙○○及耿桂榮（其男友）之關係密切，及由其親自辦理電話之裝機，被告對
    申請電話前後及用途知之甚詳，於裝機後電話係由乙○○所使用得利亦明確認知
    ，反觀其辯詞係為丙○○申請電話，所辯顯相矛盾，被告何以對於申辦電話期間
    均未見到丙○○，而在申裝後亦非丙○○所使用未曾懷疑而均容認之，足見其與
    乙○○、耿桂榮間有犯意聯絡，再核被告在檢察官偵查中先否認申請表為其所填
    寫，經檢察官起訴後，被告見申請電話之事實已經證據明確，又再辯稱電話是由
    乙○○拿丙○○之身分證叫其去申請的，本院經傳訊乙○○、耿桂榮二人均未到
    庭，經訊之被告，被告辯稱乙○○已經死亡，耿桂榮現因案通緝中等語，足認所
    辯係欲將罪責推給未經起訴之乙○○等人，所辯不可採及圖以卸責已經明顯。綜
    上，被告犯行事證明確，堪以認定，應依法論科。
二、核被告丁○○所為係犯係犯刑法第三百四十九條第一項之收受贓物罪、第二百十
    六條、第二百十條之行使偽造私文書罪、第三百三十九條第二項之詐欺得利罪。
    。被告偽造印章、印文之犯行，為偽造私文書之部分行為，均不另論罪，又被告
    偽造申請書後進而提出申請市內電話，其偽造之低度行為，為行使之高度行為所
    吸收亦不另論罪。被告與乙○○、耿桂榮間有犯意聯絡及行為分擔，為共同正犯
    。被告先後二次使用丙○○之身分證申請二支市內電話，時間緊接，方法相同，
    觸犯構成要件相同之罪名，顯係基於概括犯意為之，為連續犯，應依刑法第五十
    六條論以一罪，並加重其刑。所犯收受贓物罪、行使偽造私文書罪、詐欺得利罪
    間，有方法結果之牽連關係，應依刑法第五十五條規定，從一重之行使偽造私文
    書罪處斷。被告收受他人所竊得之贓物，與行使偽造私文書罪間有裁判上一罪之
    牽連犯關係，此一部分雖未據檢察官起訴，即屬裁判上一罪關係，本院自得一併
    審理。被告曾於八十二年四月間因麻醉藥品管理條例案件，經本院判處有期徒刑
    三月確定，並於八十三年一月十九日易科罰金執行完畢，此有台灣高等法院檢察
    署刑事案件簡覆表在卷可按，於五年以內再犯本件最重本刑為有期徒刑以上之罪
    ，為累犯，應依刑法第四十七條之規定加重其刑，並遞加重之。爰審酌被告犯罪
    之動機係為圖取他人使用電話之不法利益，以收受他人失竊之身分證冒名申請電
    話使用，所為侵害他人之財產法益，及電信機關對於電話用戶之管理正確性，被
    告犯罪後一再狡飾犯行，並無悔改之意等一切情狀，量處如主文所示之刑，以資
    懲儆。另被告於使用偽造「丙○○」之印章及在前開申請書上偽造之「丙○○」
    印文，應依刑法第二百十九條之規定沒收。至於申請書上「用戶名稱」所載「丙○○」僅係表示申請人之名稱，非屬簽名性質，亦非被告所偽簽，此一部分尚非
    偽造之署押，故不為沒收之諭知，附此敘明。
三、公訴意旨另以，被告丁○○曾於八十六年八月間（誤載為三月間），在臺北市○○路二四六巷三二號前，意圖為自己不法之所有，見丙○○所有之身分證遺落該
    處，竟將之侵占入己，因認被告尚涉有侵占遺失物罪嫌。惟查，被害人丙○○之
    身分證等物於八十六年八月間在其台北市○○路二四六巷三十二號住處樓下為人
    所竊取，已如被害人在本院之陳述，被告所收受之顯非他人遺失物，且被告收受
    身分證係為辦理市內電話，並無據為已有之意思，此部分尚無法證明被告有何侵
    占遺失物之犯行，此外復查無其他積極之證據足資認定被告有侵占遺失物犯行，
    原應為無罪之諭知，惟公訴人認此部分與前開有罪部分有裁判上一罪關係，爰不
    另為無罪之諭知，附此敘明。
據上論斷，應依刑事訴訟法第二百九十九條第一項前段，刑法第二十八條、第五十六
條、第二百十六條、第二百十條、第三百三十九條第二項、第一項、第三百四十九條
第一項、第五十五條、第四十七條、第二百十九條、罰金罰鍰提高標準條例第一條前
段，判決如主文。
本案經檢察官謝名冠到庭執行職務
中    華    民    國      八十九  年      八        月    二十四      日
                                      臺灣臺北地方法院刑事第九庭
                                          法  官  王  綽  光
右正本證明與原本無異。
如不服本判決，應於判決送達後十日內，向本院提出上訴狀。
                      書記官  潘  惠  梅
中    華    民    國      八十九      年      八      月    二十五    日
附錄法條：
刑法第二百十條
偽造、變造私文書，足以生損害於公眾或他人者，處五年以下有期徒刑。
刑法第二百十六條
行使第二百十條至第二百十五條之文書者，依偽造、變造文書或登載不實事項或使登
載不實事項之規定處斷。


司法院資訊處製作；財團法人民間司法改革基金會備份。
